臺灣士林地方法院民事裁定　　　　　 100年度重家訴字第21號
原　　　告　鄭婷瑛
訴訟代理人　徐豐益律師
複代理人　　陳凱傑
被　　　告　邱維誠
訴訟代理人　黃振源律師
上列當事人間履行協議事件，本院裁定如下：
    主  文
本件移送臺灣南投地方法院。
    理  由
一、按訴訟之全部或一部，法院認為無管轄權者，依原告聲請或
    依職權以裁定移送於其管轄法院。民事訴法第28條第1 項定
    有明文。又訴訟由被告住所地之法院管轄；被告住所地之法
    院不能行使職權者，由其居所地之法院管轄；訴之原因事實
    發生於被告居所地者，亦得由其居所地之法院管轄。同法第
    1 條第1 項亦定有明文。次按因契約涉訟者，如經當事人定
    有債務履行地，得由該履行地之法院管轄，此乃民事訴訟法
    第12條就特別審判籍所設之規定，是項約定，無論以文書或
    言詞，抑以明示或默示為之，是否與債權契約同時訂定，固
    均無不可，即其履行地定有數處或雙務契約當事人所負擔之
    債務雙方定有互異之債務履行地者，各該履行地之法院亦皆
    有管轄權，惟必以當事人間有約定債務履行地之意思表示合
    致，始有該條規定之適用。是該條規定「得由履行地之法院
    管轄」，應僅限於當事人以契約訂定之清償地，民法第314
    條關於法定債務履行地之規定並不在此適用範圍內，蓋如許
    以法定清償地定管轄法院，實有違「以原就被」之原則。又
    事件管轄權之有無，乃法院應依職權調查之事項，當事人如
    主張受訴法院依民事訴訟法第12條規定有管轄權，而為對造
    所否認者，自仍應依同法第277 條本文之規定，就該「定有
    債務履行地」之利己事實負其舉證責任（最高法院98年度臺
    抗字第468 號裁定要旨參照）。
二、原告起訴意旨略以：兩造原為夫妻，嗣於民國94年8 月6 日
    簽署離婚協議書，同年月25日完成離婚登記。兩造簽署之上
    開離婚協議書約定被告每月給付原告贍養費新臺幣（下同）
    2 萬元，及兩造長女之生活教育費5 萬元，均自94年8 月6
    日起連續支付15年，被告應將款項匯入原告之帳戶，惟被告
    自98年7 月起未依約按時付款，爰請求被告依該協議給付金
    錢；又上開協議約定履行地為原告於士林之銀行帳戶，依民
    事訴訟法第12條規定，鈞院對本事件有管轄權等語。
三、經查，原告主張兩造約定被告以匯款至原告設於臺灣銀行士
    林分行之帳戶，作為給付原告贍養費及兩造子女扶養費之方
    式一節，固據提出離婚協議書、存摺影本等件為證，惟觀諸
    上開離婚協議書內容僅載明「男方（即被告）應將款項匯入
    女方（即原告）帳戶」等語，並未有關於契約履行地或清償
    地之約定，縱被告曾匯款至原告設於臺灣銀行士林分行之帳
    戶，然此亦僅能認為被告以此匯款方式履行給付款項之義務
    而已，尚難以此事實即認定兩造有約定以該士林分行為「契
    約履行地」之合意。況臺灣銀行之服務據點遍及全國，則被
    告得由分佈各地分行機構，匯款至原告設於臺灣銀行士林分
    行之帳戶，無需至本院轄區方能匯款，自難以前揭約定匯款
    方式即遽認兩造曾約定以該士林分行所在地為債務履行地。
    從而，本件被告既否認兩造間有何債務履行地之約定，原告
    復未能舉證證明兩造有約定本院轄區內之債務履行地，則原
    告主張依民事訴訟法第12條規定本院有管轄權，並無依據。
    本件自應回歸民事訴訟審判籍之「以原就被」原則，亦即適
    用民事訴訟法第1 條第1 項前段之規定以保護被告之利益。
    又被告目前設籍於南投縣南投市○○路000 巷00弄00號，實
    際居住在南投縣名間鄉○○路000 ○0 號等情，有被告之戶
    籍謄本在卷可稽，並據被告訴訟代理人到庭陳明在卷（見被
    告100 年5 月18日聲請狀、本院100 年8 月22日準備程序筆
    錄），堪認上址為被告在國內之住居所，揆諸首揭法文，本
    件應由臺灣南投地方法院管轄。茲原告向無管轄權之本院起
    訴，顯係違誤，爰依職權將本件移送於該管轄法院即臺灣南
    投地方法院審理。
四、依首開法條裁定如主文。
中    華    民    國   100    年    9     月    30    日
                  家事庭  法  官  陳文通
以上正本證明與原本無異。
如對本裁定抗告，應於裁定送達後10日內，向本院提出抗告狀。
中    華    民    國   100    年    10    月    4     日
                          書記官  陳玉瓊